【裁判字號】    99,審訴,3627
【裁判日期】    991117
【裁判案由】    毒品危害防制條例
【裁判全文】
臺灣高雄地方法院刑事判決            99年度審訴字第3627號
公  訴  人  臺灣高雄地方法院檢察署檢察官
被      告  乙○○
上列被告因違反毒品危害防制條例案件，經檢察官提起公訴（99
年度毒偵字第4016號、99年度毒偵字第4550號、99年度毒偵字第
4971號），被告於本院準備程序進行中為有罪之陳述，經本院合
議庭裁定由受命法官獨任改依簡式審判程序審理，並判決如下：
    主  文
乙○○施用第一級毒品，共罪，均累犯，各處有期徒刑玖月；
又持有第一級毒品，累犯，處有期徒刑肆月，扣案之海洛因肆包
（合計驗餘淨重零點參參公克及含海洛因之包裝袋肆個），均沒
收銷燬之。應執行有期徒刑貳年伍月，扣案之海洛因肆包（合計
驗餘淨重零點參參公克及含海洛因之包裝袋肆個），均沒收銷燬
之。
    事  實
一、乙○○前因施用毒品案件，經本院裁定送觀察勒戒後，認有
    繼續施用毒品之傾向，經本院以民國89年度毒聲字第6842號
    裁定令入戒治處所施以強制戒治，復經本院分別以90年度毒
    聲字第568 號、90年度毒聲字第3327號裁定停止戒治、撤銷
    停止戒治，於90年12月16日執行完畢釋放，並經臺灣高雄地
    方法院檢察署檢察官於90年12月21日以90年度戒毒偵字第13
    85號為不起訴處分確定。復於上開強制戒治執行完畢後5 年
    內之91年間，因再犯施用毒品案件，經本院以91年度毒聲字
    第1251號裁定令入戒治處所施以強制戒治，復經本院分別以
    91年度毒聲字第6207號、92年度毒聲字第1227號裁定停止戒
    治、撤銷停止戒治，於92年10月26日執行完畢釋放。上開施
    用毒品犯行，經本院以91年度訴字第1485號、92年度訴字第
    829 號判決，分別判處有期徒刑8 月、1 年2 月確定，上開
    各罪之刑接續執行，於94年5 月5 日假釋出監，於94年7 月
    20日假釋期滿，假釋未經撤銷，視為執行完畢。猶不知戒絕
    毒癮，明知海洛因係毒品危害防制條例第2 條第2 項第1 款
    所明定之第一級毒品，不得持有、施用，復基於施用第一級
    毒品海洛因之犯意，（一）於99年5 月18日某時，在其位於
    高雄市三民區○○○路83號住處內，以將海洛因摻水後，置
    入針筒注射血管之方式，施用第一級毒品海洛因1 次。嗣於
    99年5 月19日晚間8 時50分許，在高雄市鹽埕區○○○路與
    必忠街口為警查獲，經得其同意採集尿液送驗，結果呈嗎啡
    陽性反應。（二）於99年7 月7 日上午某時，在前揭住處內
    ，以前揭方式，施用第一級毒品海洛因1 次。嗣因乙○○係
    受保護管束人，經臺灣高雄地方法院檢察署觀護人通知，而
    於99年7 月7 日上午11時25分許到場採集尿液送驗，檢驗結
    果呈嗎啡陽性反應。（三）於99年7 月9 日晚間7 時許，在
    前揭住處，以前揭方式，施用第一級毒品海洛因1 次；另基
    於持有第一級毒品海洛因之犯意，於99年7 月11日某時，在
    高雄市鹽埕區舊市政府愛河旁，向某真實姓名、年籍不詳之
    綽號「阿牛」之成年男子，以新臺幣1,500 元之價格，購入
    第一級毒品海洛因4 包，而予以持有。旋於同日上午9 時20
    分許，在高雄市○○區○○街219 號前，因交通違規為警攔
    查，並當場扣得前揭未及施用之第一級毒品海洛因4 包（合
    計驗餘淨重0.33公克及內含與海洛因難以析離，應一併視為
    毒品之包裝袋4 個），經得其同意採集尿液送驗，結果呈嗎
    啡陽性反應，而知悉上情。
二、案經高雄市政府警察局新興分局報告、三民第二分局移送及
    臺灣高雄地方法院檢察署觀護人簽分臺灣高雄地方法院檢察
    署檢察官偵查起訴。
    理  由
一、本件被告乙○○所犯均係死刑、無期徒刑、最輕本刑為3 年
    以上有期徒刑以外之罪，其於準備程序中，就被訴事實均為
    有罪之陳述，經本院告知簡式審判程序之旨，並聽取檢察官
    及被告之意見後，合議庭裁定由受命法官獨任進行簡式審判
    程序，合先敘明。
二、上開事實，業據被告於偵訊、本院審理時坦承不諱（見偵三
    卷第14頁、本院卷第23頁、第32頁反面），且經警、觀護人
    共3 次採集其尿液送高雄市立凱旋醫院、台灣檢驗科技股份
    有限公司檢驗結果，被告尿液均呈嗎啡陽性反應，有高雄市
    政府警察局新興分局偵辦毒品危害防制條例嫌疑人尿液採證
    代碼表、濫用藥物尿液檢體監管記錄表、臺灣高雄地方法院
    檢察署受保護管束人尿液檢體監管紀錄表、高雄市警察局三
    民二分局偵辦毒品案件尿液對照表、高雄市立凱旋醫院、台
    灣檢驗科技股份有限公司濫用藥物尿液檢驗報告可稽（見警
    一卷第4 至6 頁、偵二卷第2 至3 頁、警三卷第33頁、偵三
    卷第16頁）。爰審酌：（一）氣相層析質譜儀（GC／MS）乃
    目前就藥物篩檢結果必須進一步確認時最常採用之確認方法
    ，因此在良好的操作條件之下，以氣相層析質譜儀作藥物及
    其代謝物之定性及定量分析，幾乎不會有偽陽性反應產生，
    業經行政院國軍退除役官輔導委員會台北榮民總醫院於83年
    4 月7 日以（83）北總內字第03059 號函示明確。（二）又
    海洛因係嗎啡經化學合成之半人工合成品，毒性倍於嗎啡，
    其經吸食或施打入人體，經新陳代謝作用又分解成嗎啡，故
    海洛因在進入人體後，均以嗎啡型態排於尿液中，故於吸食
    或施打海洛因者尿液中，可檢出嗎啡陽性反應，業經憲兵司
    令部80年5 月7 日以（80）鑑驗字第1746號函示明確。從而
    ，被告尿液經以氣相層析質譜儀鑑驗後，結果均呈嗎啡陽性
    反應，已如前述，是依前開函示意旨，被告自白核與事實相
    符。
三、按毒品危害防制條例於92年7 月9 日修正公布，自93年1 月
    9 日施行，其中第20條、第23條將施用毒品之刑事處遇程序
    ，區分為「初犯」及「5 年內再犯」、「5 年後再犯」。依
    其立法理由之說明：「初犯」，經觀察、勒戒或強制戒治後
    ，應為不起訴處分或不付審理之裁定；經觀察、勒戒或強制
    戒治執行完畢釋放後，「5 年內再犯」者，因其再犯率甚高
    ，原實施之觀察、勒戒及強制戒治既已無法收其實效，爰依
    法追訴或裁定交付審理。至於經觀察、勒戒或強制戒治執行
    完畢釋放後，「5 年後再犯」者，前所實施之觀察、勒戒或
    強制戒治已足以遮斷其施用毒品之毒癮，為期自新及協助其
    斷除毒癮，仍適用「初犯」規定，先經觀察、勒戒或強制戒
    治之程序。從而依修正後之規定，僅限於「初犯」及「5 年
    後再犯」二種情形，始應先經觀察、勒戒或強制戒治程序。
    倘被告於5 年內已再犯，經依法追訴處罰，縱其第3 次（或
    第3 次以上）再度施用毒品之時間，在初犯經觀察、勒戒或
    強制戒治執行完畢釋放5 年以後，已不合於「5 年後再犯」
    之規定，且因已於「5 年內再犯」，顯見其再犯率甚高，原
    實施觀察、勒戒或強制戒治，已無法收其實效，即應依該條
    例第10條處罰（最高法院95年5 月9 日95年度第7 次刑事庭
    會議決議參照）。查被告前因施用毒品案件，經本院裁定送
    觀察勒戒後，認有繼續施用毒品之傾向，經本院以89年度毒
    聲字第6842號裁定令入戒治處所施以強制戒治，復經本院分
    別以90年度毒聲字第568 號、90年度毒聲字第3327號裁定停
    止戒治、撤銷停止戒治，於90年12月16日執行完畢釋放，並
    經臺灣高雄地方法院檢察署檢察官於90年12月21日以90年度
    戒毒偵字第1385號為不起訴處分確定。復於上開強制戒治執
    行完畢後5 年內之91年間，因再犯施用毒品案件，經本院以
    91年度毒聲字第1251號裁定令入戒治處所施以強制戒治，復
    經本院分別以91年度毒聲字第6207號、92年度毒聲字第1227
    號裁定停止戒治、撤銷停止戒治，於92年10月26日執行完畢
    釋放。上開施用毒品犯行，經本院以91年度訴字第1485號、
    92年度訴字第829 號判決，分別判處有期徒刑8 月、1 年2
    月確定之事實，有臺灣高等法院被告前案紀錄表在卷可憑。
    是被告雖係於上開強制戒治執行完畢釋放5 年後再犯本案3
    罪，然其前次所犯本院91年度訴字第1485號、92年度訴字第
    829 號施用毒品案件，係在上開強制戒治執行完畢後5 年內
    所為，而屬「5 年內再犯」之情形，依最高法院上開決議之
    意旨，被告本件3 次施用海洛因之犯行，均應依法論科。從
    而，本案事證明確，被告犯行，堪予認定。
四、核被告所為，係犯毒品危害防制條例第10條第1 項之施用第
    一級毒品（3 罪）及同條例第11條第1 項持有第一級毒品罪
    。起訴書業已載明被告持有海洛因而遭查獲之事實，僅係漏
    引犯罪法條，本院自應一併審理之。被告施用第一級毒品前
    持有第一級毒品之行為（指99年5 月18日、99年7 月7 日、
    99年7 月9 日施用海洛因時之持有行為），均已為其後施用
    之高度行為所吸收，均不另論罪。被告所犯上開4 罪，犯意
    各別，行為互殊，應分論併罰。又被告曾因如事實欄所示犯
    行，經法院判決如事實欄所示罪刑確定，於94年7 月20日假
    釋期滿未經撤銷視為執行完畢之事實，此有前開前案紀錄表
    可佐，是其5 年以內故意再犯本件有期徒刑以上之4 罪，均
    為累犯，各應依刑法第47條第1 項規定，均加重其刑。爰審
    酌被告前經觀察勒戒、強制戒治及有期徒刑執行完畢，猶不
    思戒除毒癮，顯見其並無堅定戒癮之意志，且未經許可無故
    持有第一級毒品，行為顯有可議之處；惟念其行為尚未危害
    他人及其犯後終能坦承犯行，態度尚可，持有毒品數量不多
    等一切情狀，分別量處如主文所示之刑，並依刑法第51條第
    5 款之規定，定其應執行刑，以資警惕。另扣案之海洛因4
    包（合計驗餘淨重為0.33公克及內含與海洛因難以析離，應
    一併視為毒品之包裝袋4 個），均係查獲之毒品，有法務部
    調查局99年8 月11日濫用藥物實驗室鑑定書在卷可參（見本
    院卷第20頁），是不問屬於犯人與否，各依毒品危害防制條
    例第18條第1 項前段規定，諭知沒收銷燬。至海洛因送驗所
    致之耗損，因已滅失，爰不沒收銷燬之。
據上論斷，應依刑事訴訟法第273 條之1 第1 項、第299 條第1
項前段，毒品危害防制條例第10條第1 項、第11條第1 項、第18
條第1 項前段，刑法第11條、第47條第1 項、第51條第5 款，判
決如主文。
本案經檢察官甲○○到庭執行職務。
中    華    民    國    99    年    11    月    17    日
                  刑事第十庭  法  官  方錦源
以上正本證明與原本無異。
如不服本判決應於收受本判決後10日內向本院提出上訴書狀，並
應敘述具體理由，如未敘述上訴理由者，應於上訴期間屆滿後20
日內補提理由書狀於本院（均須按他造當事人之人數附繕本）「
切勿逕送上級法院」。
中    華    民    國    99    年    11    月    17    日
                              書記官  黃勤涵
附錄條文：
毒品危害防制條例第10條第1 項：
施用第一級毒品者，處6 月以上5 年以下有期徒刑。
毒品危害防制條例第11條第1 項：
持有第一級毒品者，處3 年以下有期徒刑、拘役或新臺幣5 萬元
以下罰金。

司法院資訊處製作；財團法人民間司法改革基金會備份。
